臺灣彰化地方法院刑事判決
110年度訴字第293號
公  訴  人  臺灣彰化地方檢察署檢察官 
被      告  歐陽正一




上列被告因加重詐欺等案件，經檢察官提起公訴（109年度少連
偵字第94、95號、109年度偵字第695、1469、6890號），本院判
決如下：
    主  文
辛○○○無罪。
    理  由
一、公訴意旨略以：被告辛○○○（代號「渣男」）於民國108年6
    、7月間某日起，加入秦定達（代號「時尚咖啡館」）、吳
    廷緯（代號「行雲流水」）、甲○○（代號「江南才子」）、
    丁○○、庚○○（代號「巨蛋」）、乙○○（代號「拍咪呀」）等
    人所屬之具有持續性、牟利性、結構性犯罪組織電信詐欺集
    團，並由丁○○擔任「車手」。被告與秦定達、吳廷緯、甲○○
    、丁○○、庚○○、乙○○等人，共同基於意圖為自己不法所有之
    加重詐欺取財及洗錢之個別犯意聯絡，先由詐欺集團成員對
    如附件所示之各告訴人、被害人，實施如附件所示之詐術，
    致各告訴人、被害人陷於錯誤而依指示於如附件所示時間匯
    出各該款項至各該人頭帳戶。再由甲○○依秦定達、吳廷緯之
    指示取得上開帳戶提款卡後，於民國108年7月24日下午將人
    頭帳戶提款卡交付給乙○○，乙○○在溪湖鎮某公園將人頭帳戶
    提款卡交付給庚○○，詐騙集團成員另以工作機之通訊軟體通
    知庚○○何時提款，丁○○則在現場監控庚○○提款及乙○○收水。
    庚○○遂依指示先於108年7月24日下午4時59分24秒許，在彰
    化縣○○鎮○○路00號溪湖全家大發店，轉匯新臺幣（下同）4,
    000元至被告所申辦之臺灣銀行帳號000000000000號之帳戶
    （下稱臺銀帳戶），由被告於同日下午5時38分許提領。庚○○再依指示於如附件所示時間、地點提領如附件所示金額，
    庚○○提款完畢後，即上交甲○○，甲○○再交予秦定達、吳廷緯
    （秦定達、吳廷緯所涉加重詐欺、洗錢犯嫌，經檢察官另案
    通緝中。另由本院以109年度訴字第746號判決判處甲○○有罪
    ，109年度訴字第220號判決判處庚○○、乙○○有罪，110年度
    訴字第293號判決判處丁○○有罪）。因認被告涉犯刑法第339
    條之4第1項第2款之加重詐欺取財、洗錢防制法第14條第1項
    之洗錢罪嫌等語。
二、按有罪之判決書應於理由內記載認定犯罪事實所憑之證據及
    其認定之理由，刑事訴訟法第310條第1款分別定有明文。而
    犯罪事實之認定，係據以確定具體的刑罰權之基礎，自須經
    嚴格之證明，故其所憑之證據不僅應具有證據能力，且須經
    合法之調查程序，否則即不得作為有罪認定之依據。倘法院
    審理之結果，認為不能證明被告犯罪，而為無罪之諭知，即
    無刑事訴訟法第154條第2項所謂「應依證據認定」之犯罪事
    實之存在。因此，同法第308條前段規定，無罪之判決書只
    須記載主文及理由。而其理由之論敘，僅須與卷存證據資料
    相符，且與經驗法則、論理法則無違即可，所使用之證據亦
    不以具有證據能力者為限，即使不具證據能力之傳聞證據，
    亦非不得資為彈劾證據使用。故無罪之判決書，就傳聞證據
    是否例外具有證據能力，本無須於理由內論敘說明（最高法
    院100年度台上字第2980號判決要旨參照）。是依上開最高
    法院判決意旨所示，本案既為無罪之判決，自無庸就判決內
    所引各項證據是否具證據能力逐一論述，合先敘明。
三、按犯罪事實應依證據認定之，無證據不得認定犯罪事實；不
    能證明被告犯罪者，應諭知無罪之判決，刑事訴訟法第154
    條第2項、第301條第1項分別定有明文。又認定犯罪事實所
    憑之證據，雖不以直接證據為限，間接證據亦包括在內，然
    無論直接或間接證據，其為訴訟上之證明，須於通常一般之
    人均不致於有所懷疑，而得確信其為真實之程度者，始得據
    之為有罪之認定，倘其證明尚未達到此一程度，而有合理性
    懷疑之存在時，即無從為有罪之認定（最高法院76年台上字
    第4986號判決意旨參照）。
四、公訴人認被告涉有加重詐欺、洗錢等罪嫌，無非是以被告之
    供述、證人庚○○之證述、如附件所示證據等，為其主要論據
    。訊據被告固坦承臺銀帳戶有經匯入4,000元，且其有自臺
    銀帳戶提領4,000元等事實，惟堅詞否認有何共同加重詐欺
    取財、洗錢之故意，辯稱：我在108年7月18、19日就已經被
    警察查獲，之後就沒有參與詐欺集團，我在同年月22日還有
    配合警察查獲詐欺集團成員癸○○；我之前在詐欺集團當車手
    時有住宿旅館，之後旅館催繳住宿費，當時我在警局，警察
    幫我代墊住宿費，我打電話催代號「泰國代購」之詐欺集團
    成員匯給我住宿費，「泰國代購」說請朋友匯4,000元給我
    ，我就去派出所對面的全家便利商店領4,000元，我不知道
    這是詐騙贓款等語。
五、經查：　
　㈠如附件所示告訴人、被害人，分別經詐欺集團成員實施詐術
    後，各被騙匯款，再由甲○○依指示將人頭帳戶提款卡交付給
    乙○○，乙○○將之交付給庚○○，庚○○則依指示於108年7月24日
    下午4時59分24秒許，在彰化縣○○鎮○○路00號溪湖全家大發
    店，轉匯4,000元至臺銀帳戶；又依指示於如附件所示時間
    、地點提領如附件所示金額；庚○○提款完畢後，即將提領款
    項交予乙○○，丁○○並同時在現場監控。之後乙○○轉交予甲○○
    ，甲○○再交予秦定達、吳廷緯等情，業據證人甲○○、乙○○、
    庚○○證述在卷（見彰警445號卷第26至28頁、偵695號卷第86
    頁；彰警445號卷第71至73頁；彰警445號卷第100至101頁、
    偵695號卷第100至101頁、本院卷四第50頁），並有如附件
    證據及出處欄所示證據，且上情為被告所不爭執。從而，附
    件所示各告訴人、被害人被騙匯款，以及詐欺集團成員秦定
    達、吳廷緯、甲○○、乙○○、庚○○、丁○○等人分別有如上述之
    分工匯款、提領、轉交款項等情，均可以認定。
　㈡上揭庚○○依指示轉匯4,000元予被告後，被告於108年7月24日
    下午5時38分許，在臺中市○區○○路00號全家臺中福多店，提
    領4,000元等情，業據被告坦承不諱（見彰警445號卷第173
    至174、178頁、本院卷四第66頁），核與財金資訊股份有限
    公司110年7月1日金訊營字第1100002158號函及檢送臺銀帳
    戶跨行提款/查詢/轉帳交易明細、臺灣銀行營業部110年8月
    11日營存字第11000674981號函及檢送臺銀帳戶交易明細相
    符（見本院卷二第71至76、209至216、337至339頁），是被
    告有於上開時地提領4,000元一節，洵堪認定。
　㈢被告固然於上開時地提領4,000元，然被告否認主觀上有何與
    詐欺集團成員間之犯意聯絡，辯稱：其早於108年7月18、19
    日為警查獲，是以108年7月24日經匯入4,000元之時已退出
    詐欺集團，而本案匯入臺銀帳戶之4,000元係補貼先前參與
    詐欺集團期間之住宿費用等語。則被告辯解是否可採？被告
    是否與詐欺集團成員間有犯意聯絡、行為分擔？本院審酌下
    列證據認為：
　⒈證人庚○○證稱有依指示匯款4,000元至臺銀帳戶等語，已如前
    述。其又於本院審理中證稱：我在108年7月23日被乙○○招募
    加入詐欺集團，「時尚咖啡館」會在微信群組內標記某人到
    某地向何人拿取人頭帳戶提款卡領錢；「時尚咖啡館」說如
    果工作到凌晨，可以住汽車旅館，回報「時尚咖啡館」後會
    幫忙出住宿費；我沒有因此在外住過汽車旅館，但是因為我
    會跟「時尚咖啡館」對帳，所以我知道補貼住宿費是和薪水
    一起用現金支付；如附件所示匯款及領款，是「時尚咖啡館
    」直接在微信群組指揮我，「時尚咖啡館」沒有告訴我轉帳
    4,000元的原因；我沒有看過被告，我也沒有在微信群組內
    看過帳號「渣男」之人發言；我隔天要上班時才會在微信群
    組內，沒有上班的話我會退掉群組，如果沒有主動退群組，
    也會被人踢出群組，之後要上班再重新加回群組等語（見本
    院卷四第43至56頁）。證人庚○○證稱本案詐欺集團有補貼車
    手住宿費用一節，核與被告前揭辯解相符，足見被告、證人
    庚○○所屬詐欺集團確實會補貼車手在外住宿費用。至於證人
    庚○○雖證稱是以現金補貼住宿費等語，惟證人庚○○畢竟並未
    親自領取住宿費，且其參與詐欺集團時間是在被告之後，故
    此部分證述與被告所稱是之後補貼費用等語雖稍有出入，但
    仍不影響被告或證人庚○○所述可信性。
　⒉被告因另案與吳廷緯、癸○○等人共犯加重詐欺案件，於108年
    7月21日警詢時自白該案，並表示願意配合員警查緝詐欺集
    團上手；之後被告於翌（22）日配合員警查緝而繼續佯裝參
    與詐欺集團，員警因此循線逮捕吳廷緯、癸○○等情，此見臺
    灣臺中地方法院109年度金訴字第39號判決之犯罪事實欄及
    理由欄之記載甚明（見本院前案卷二第16頁、本院前案卷一
    第376至377頁）。足見被告確實有於108年7月21、22日自白
    犯行並配合員警查緝詐欺集團成員吳廷緯、癸○○，則被告辯
    稱當時已退出詐欺集團等語，並非無據。
　⒊證人庚○○證稱：要上班時才會在群組內，沒有上班的話會主
    動或被踢出群組，等到之後要上班再重新加回群組等語，已
    如前述。此與被告辯稱：當天沒有上班的話，會被踢出群組
    等語相符（見本院卷四第58至59頁）。足見領款當日，僅有
    參與之車手、收水、指揮等成員才會留在微信群組內，當日
    未參與分工之人不會留在微信群組內。準此，被告既然已於
    108年7月21、22日配合員警查緝詐欺集團成員吳廷緯、癸○○
    之情形觀之，顯然被告至少在108年7月22日員警查獲共犯後
    已脫離詐欺集團，而不再依照「時尚咖啡館」即秦定達之指
    揮提領款項。此外，本案亦未見被告有於108年7月22日之後
    再重新加入詐欺集團擔任車手之情形，是難認被告於本案之
    108年7月24日尚在詐欺集團群組內。
　⒋被告又辯稱：旅館催其繳住宿費，其當時在警局，警察幫忙
    代墊住宿費，其打電話催「泰國代購」住宿費，「泰國代購
    」說請朋友匯4,000元，其去派出所對面的全家便利商店領4
    ,000元等語，已如前述。又被告於108年7月24日下午5時38
    分許，在臺中市○區○○路00號全家臺中福多店提款等情，也
    已認定如前。而全家臺中福多店之斜對面，即為立人派出所
    ，則被告所辯，與全家臺中福多店、立人派出所之相對位置
    相符，益徵被告此部分所辯，有高度可信性。則被告當時既
    然在派出所配合調查，益徵被告當時已不在詐欺集團群組內
    聽從指揮參與提款等工作。
　⒌從而，被告辯解與證人庚○○、前案即臺灣臺中地方法院109年
    度金訴字第39號案件之查獲經過等相符，應堪採信，足認被
    告於本案109年7月24日並不在詐欺集團之群組內，更早已脫
    離詐欺集團。則被告於收受本案4,000元之匯款時，是否能
    認識到該4,000元是詐欺集團轉匯被害人部分被騙款項，並
    非無疑。從而，依現存證據，不能認定被告收受本案4,000
    元之匯款，有何與詐欺集團成員有犯意聯絡之處。
　㈣此外，被告於本案108年7月24日早已脫離詐欺集團。又證人
    甲○○、乙○○、丁○○於警詢及偵查中，就本案犯行均未曾證述
    有何與被告直接聯絡、彼此分工之情（見彰警445號卷第26
    至28頁、偵695號卷第86頁；彰警445號卷第71至73頁；彰警
    445號卷第47至48頁、偵6890號卷第114頁）。核與證人庚○○
    證稱：沒有看過被告，也沒有在微信群組內看過帳號「渣男
    」之人發言等語相符。可知被告就如附件所示各告訴人、被
    害人被騙匯款部分，也無其他參與分工之行為。
六、綜上所述，被告於本案109年7月24日並不在詐欺集團之群組
    內，更已脫離詐欺集團，難認被告主觀上能認識到該4,000
    元是詐欺集團轉匯被害人部分被騙款項，更不能認定被告有
    何與詐欺集團成員有犯意聯絡之處。此外，復查無其他積極
    證據足認被告有何公訴意旨所指之共同加重詐欺取財、洗錢
    犯嫌，是本案不能證明被告犯罪，自應為無罪判決之諭知。
據上論斷，應依刑事訴訟法第301條第1項，判決如主文。
本案經檢察官賴志盛提起公訴，檢察官陳靚蓉到庭執行職務。　
中　　華　　民　　國　　111 　年　　1 　　月　　13　　日
                  刑事第六庭    審判長法官  吳永梁
　　　　　　　　　
                                法      官  范馨元
　　　　　　　　　　　　　　　　
                                法      官  張琇涵
以上正本證明與原本無異。
如不服本判決應於收受判決後20日內向本院提出上訴書狀，並應
敘述具體理由。其未敘述上訴理由者，應於上訴期間屆滿後20日
內向本院補提理由書( 均須按他造當事人之人數附繕本) 「切勿
逕送上級法院」。
告訴人或被害人對於判決如有不服具備理由請求檢察官上訴者，
其上訴期間之計算係以檢察官收受判決正本之日期為準。
中　　華　　民　　國　　111 　年　　1 　　月　　13　　日
                                書  記  官  潘佳欣

附件（即起訴書犯罪事實一㈡所示部分）          編號 告訴人/被害人 詐欺集團詐騙方式 匯款時間 匯款金額 人頭帳戶 轉匯、提領人/地點 轉匯、提領時間 轉匯、提領金額 證據及出處 1（即起訴書附表編號一） 壬○○ 詐欺集團成員在網路上刊登販賣iphone手機之虛偽訊息，致告訴人陷於錯誤，而依指示匯款如右示。 108年7月24日下午3時49分4秒 10,000 板信商銀金城分行帳號0000-0000000000號、戶名蔡巧麗之帳戶 庚○○／ 彰化縣○○鎮○○路00號 溪湖全家大發店 108年7月24日下午4時59分24秒（起訴書附表誤載為「29分24秒」） 4,000（轉帳至辛○○○所申辦之臺灣銀行帳號000000000000號之帳戶。嗣由辛○○○於同日下午5時38分許，在臺中市○區○○路00號全家臺中福多店，提領4,000元） 1.告訴人於警詢時之證述（彰警445號第295-299頁）。 2.告訴人提出之郵政自動櫃員機交易明細表、內政部警政署反詐騙諮詢專線紀錄表（彰警445號第301、303頁）。  3.庚○○進行提款相關監視器畫面（彰警445號第115、119頁）。  4.板信商業銀行作業服務部110年5月19日板信作服字第1107410232號函及所附交易明細表、財金資訊股份有限公司110年7月1日金訊營字第1100002158號函及所附交易明細表、臺灣銀行營業部110年8月11日營存字第11000674981號函及檢送臺銀帳戶交易明細（本院卷一第383至385頁、本院卷二第71至76、209至216、337至339頁）。 2（即起訴書附表編號二） 戊○○ 詐欺集團成員在網路上刊登販賣iphone手機之虛偽訊息，致被害人陷於錯誤，而依指示匯款如右示。 108年7月24日下午3時57分32秒 25,000（起訴書誤載為「18,000」）   108年7月24日下午5時1分15秒 20,000 1.被害人於警詢時之證述（彰警445號第305-307頁）。 2.被害人提出之内政部警政署反詐騙案件紀錄表（彰警445號第309頁）。  3.庚○○進行提款相關監視器畫面（彰警445號第115-117）。 4.板信商業銀行作業服務部110年5月19日板信作服字第1107410232號函及所附交易明細表（本院卷一第383至385頁）。        108年7月24日下午5時2分25秒 20,000  3（即起訴書附表編號三） 己○○ 詐欺集團成員在網路上刊登販賣iphone手機之虛偽訊息，致被害人陷於錯誤，而依指示匯款如右示。  108年7月24日下午4時36分4秒  18,000  庚○○／ 彰化縣○○鎮○○路00號 溪湖全聯大發店 108年7月24日下午5時5分56秒 14,000 1.被害人於警詢時之證述（彰警445號第311-317頁）。 2.被害人提出之内政部警政署反詐騙案件紀錄表（彰警445號第319頁）。  3.庚○○進行提款相關監視器畫面（彰警445號第117頁、本院卷一第257頁）。 4.板信商業銀行作業服務部110年5月19日板信作服字第1107410232號函及所附交易明細表（本院卷一第383至385頁）。 4（即起訴書附表編號四） 丙○○ 詐欺集團成員在網路上刊登販賣iphone手機之虛偽訊息，致告訴人陷於錯誤，而依指示匯款如右示。 108年7月24日下午4時50分33秒  15,000（起訴書誤載為「18,000」）   108年7月24日下午5時7分15秒 10,000 1.告訴人於警詢時之證述（彰警445號第321-325頁）。 2.告訴人提出之内政部警政署反詐騙諮詢專線紀錄表（彰警445號第327頁）。 3.庚○○進行提款相關監視器畫面（彰警445號第117頁、本院卷一第257頁）。 4.板信商業銀行作業服務部110年5月19日板信作服字第1107410232號函及所附交易明細表（本院卷一第383至385頁）。